# 关于委托贷款的账务处理

提问人：pangniu8 时间：2015-02-01 16:36:26
@chenyiwei 陈老师：企业通过银行发放的贷款，是通过持有至到期投资核算还是其他流动资产，如果放在其他流动资产核算，相应的利息收入计入其他业务收入么？那么成本是什么，如果委托贷款的款项是借入的，那么相应的利息支出是计入其他业务成本么？相关依据是什么？

回答人：chenyiwei
参考《瑞华研究 2010 ～ 2014 汇编》中的以下问答：
问题5-1-11（委托贷款及其利息收入在资产负债表和利润表上的列示） 问题： 委托贷款的本金和利息，在资产负债表和利润表上应如何列示？ 解答： 1 、委托贷款的本金，在资产负债表上应根据其借款期限，分别在“其他流动资产”、“一年内到期的非流动资产”、“其他非流动资产”项目中列示。 按实际利率法计提的应计利息，如果按合同、协议约定应分期付息且付息周期小于或等于一年的，应在“应收利息”项目中列示；属于到期一次还本付息的，应列示于与对应的委托贷款本金相同的项目中。 在财务报表附注中，应当对委托贷款的借款人、本金金额、期限、利率、担保条件、减值情况等事项作出充分披露。 2 、委托贷款按权责发生制原则和实际利率法计提的利息收入，对于一般非金融企业而言，在利润表上应作为“其他业务收入”项目列示；相应的营业税及附加在“营业税金及附加”项目列示。 结论基础： 1 、委托贷款作为一项金融资产所归属的类别 企业委托金融机构发放的委托贷款，因为没有活跃市场，通常不会在到期之前中途转让。并且委托贷款作为一项债权，其到期应收取的金额是固定或可确定的。但是，委托贷款在实务中通常不会归类为“持有至到期投资”，而是归类为“贷款和应收款项”。这是由于，根据《企业会计准则第 22 号——金融工具确认和计量》第十七条对“贷款和应收款项”的定义，贷款和应收款项应满足的条件之一是“在活跃市场中没有报价”，而该准则第十一条又规定“贷款和应收款项不应当划分为持有至到期投资”。据此可以推断出：被归类为“持有至到期投资”的金融资产应当具有活跃市场。没有活跃市场的非衍生金融资产，即使其到期回收金额固定或可确定，并且企业有明确意图和能力持有至到期，也不能归类为“持有至到期投资”。对于这一点，证监会公告[2010]37号也持有相同的立场。 2 、委托贷款及其利息在财务报表上的列报 在通过上述分析明确了委托贷款作为一项金融资产应归属的类别之后，就可以进一步明确委托贷款及其利息在财务报表上的列报方式： （ 1 ）由于委托贷款不属于持有至到期投资，因此在资产负债表上不应在“持有至到期投资”项目列报。但作为贷款和应收款项，资产负债表上并无单独的项目予以列报，且委托贷款的性质又不同于一般的往来款项，因此在资产负债表上，对于委托贷款的本金，应根据其借款期限，分别在“其他流动资产”、“一年内到期的非流动资产”、“其他非流动资产”项目中列示。 （ 2 ）由于委托贷款在新会计准则下不再被定义为一项“投资”，因此其利息收入也不能列报为“投资收益”。从另一方面讲，委托贷款的利息收入符合《企业会计准则第 14 号——收入》中对于“让渡资产使用权收入”的定义和确认条件，因此属于《企业会计准则第 14 号——收入》的规范范围。鉴于委托贷款对于多数一般非金融企业而言并非主营业务，因此委托贷款的利息收入在利润表上应作为“其他业务收入”列报；相应地，按税法规定计缴的营业税及附加在利润表上列报于“营业税金及附加”项目中。
另外，如果委托贷款的款项是借入的，一般也不能将借款的利息计入其他业务成本，除非两者之间确实存在直接对应关系。但如果确实存在将借款用于委托贷款的情况，则根据目前正在征求意见的《商业银行委托贷款管理办法》（http://www.cbrc.gov.cn/chinese/h... F4A45E480B4A11.html）的规定，以银行授信资金为来源发放委托贷款属于违规行为。

提问人：ysm 时间：2015-02-02 20:52:15
陈版：如果委托贷款的利息收入在利润表上作为“其他业务收入”列报；相应地，按税法规定计缴的营业税及附加在利润表上列报于“营业税金及附加”项目中，该收益是否仍作为非经常性损益

回答人：chenyiwei
列报方式的变化不影响对其是否属于非经常性损益的认定。

提问人：苹果宝贝 007 时间：2016-02-18 22:17:30
我想咨询陈版主 通过银行委托贷款借入的款项 借款人应该入哪个科目

回答人：chenyiwei
按期限计入长期借款或短期借款。

提问人：fangdaojun 时间：2016-02-18 22:36:46
陈版，新准则下委托贷款不在被定义为投资，准则中哪里有这样的规定或说明？不在被认定为投资的理论依据是什么啊？

回答人：chenyiwei
新准则下委托贷款属于贷款和应收款项类，不属于持有至到期投资，且无活跃市场，因此不再被定义为投资。

提问人：苹果宝贝 007 时间：2016-02-21 22:43:44
我关心现金流量如何列报？

回答人：chenyiwei
请参考《瑞华研究 2010 ～ 2014 汇编》中的以下问题解答：
问题5-2-9（委托贷款现金流量表列示问题） 问题： 委托贷款的本金及利息在借入、借出双方的现金流量表中分别应如何列示？ 解答： 在委托贷款中，对于借出方而言，贷款本金的发放可列报为“支付的其他与投资活动有关的现金”，收回可作为“收到的其他与投资活动有关的现金”；对于借入方而言，收到借款本金可作为“取得借款收到的现金”，偿还借款本金可作为“偿还债务支付的现金”。 借入方支付的利息，可作为“分配股利、利润或偿付利息支付的现金”。 对于委托贷款借出方的利息收入，此问题没有统一规定，以下两种做法应当都是可以接受的，企业一旦选择其中一种，即应保持一贯性：（ 1 ）与利润表上将利息收入作为“其他业务收入”的做法一致，列报为“收到的其他与经营活动有关的现金”；（ 2 ）考虑到本金的发放和收回在现金流量表上作为投资活动，所以将利息收入列报为“收到的其他与投资活动有关的现金”。

提问人：zhs7403 时间：2016-02-22 13:28:34
陈老师,作为其他非流动负债或者流动负债是否可以还是只能作为长借或者短借?

回答人：chenyiwei
习惯上借款人列作短期借款或长期借款。

提问人：tinahe 时间：2016-02-29 10:57:00
@chenyiwei 您好， 针对 18 楼的问题，我还想请问下，是否是在日常核算可以使用“1303 委托贷款”，在报表列式时因为普通非金融企业没有委托贷款这个报表项目，所以需要列报在“其他非流动资产”中？谢谢您！

回答人：chenyiwei
也可以这样理解。

提问人：jeans 时间：2016-04-06 19:35:59
陈老师，是否可以这样理解？委贷收入作为一项让渡资产使用权而取得的受益符合收入确认原则，那么委贷利息收入不再作为非经常损益扣除？尤其对于集团类公司的母公司，资金统一调度中委贷情况比较常见，如果单独出具母公司的审计报告，此收入是否可以不扣非？

回答人：chenyiwei
单独出具的母公司报表一般可以不披露非经常性损益。

提问人：amber0727 时间：2017-01-06 15:52:46
那不是矛盾吗？收入在营业收入里面，现金流编报到投资活动

回答人：chenyiwei
有些情况是会有特殊，现金流量表的三大类活动分类，以及对同一笔现金流量只能设定一个属性，都不一定切合于具体情况。

提问人：ceciliajay 时间：2017-03-15 23:02:55
@chenyiwei 陈老师，想问一下因为处置子公司无法收回的委托贷款在报告中应该在哪个科目列式？是不是不能发在投资损失里？

回答人：chenyiwei
不能收回的原因是什么？是原本就无法收回，还是与收购方协议免除？如果是后者，则计入投资收益；如果是前者，则调整该子公司的净资产，最终也是影响投资收益。

提问人：呼叫帮助 时间：2017-06-14 14:45:14
（ 2 ）由于委托贷款在新会计准则下不再被定义为一项“投资”，因此其利息收入也不能列报为“投资收益”。从另一方面讲，委托贷款的利息收入符合《企业会计准则第 14 号——收入》中对于“让渡资产使用权收入”的定义和确认条件，因此属于《企业会计准则第 14 号——收入》的规范范围。鉴于委托贷款对于多数一般非金融企业而言并非主营业务，因此委托贷款的利息收入在利润表上应作为“其他业务收入”列报；
对于委托贷款借出方的利息收入，此问题没有统一规定，以下两种做法应当都是可以接受的，企业一旦选择其中一种，即应保持一贯性：（ 1 ）与利润表上将利息收入作为“其他业务收入”的做法一致，列报为“收到的其他与经营活动有关的现金”；（ 2 ）考虑到本金的发放和收回在现金流量表上作为投资活动，所以将利息收入列报为“收到的其他与投资活动有关的现金”。 陈版通过对比，我个人认为（ 2 ）考虑到本金的发放和收回在现金流量表上作为投资活动，所以将利息收入列报为“收到的其他与投资活动有关的现金”。处理方式较好！第一种，我总感觉本金和利息收入的处理好像矛盾，不知陈版现在如何看这个问题？

回答人：chenyiwei
也可以。但这两种做法应该都是可以接受的。

提问人：madfrog2011 时间：2018-02-26 16:55:39
委托贷款银行的会计处理是不是这样的？ 收到资金时： 借：存放央行款项 贷：吸收存款 发放资金时： 借：吸收存款 贷：存放央行款项 如果借款人在同一银行开户就无需做第二笔分录。 如果分录正确的话，既然资金划转影响了资产负债表，为什么委贷属于银行的表外业务？

回答人：chenyiwei
表外业务的含义是不承担风险，只收取手续费，属于中间业务，所以不反映为银行的资产和负债。

提问人：山野孤鹜 时间：2018-08-08 10:42:00
陈版，如果非金融机构间借出款项没有通过银行走委托贷款的形式，那么借出方所取得的利息收入如何列报，是否也应当按照“让渡资产使用权”确认为“其他业务收入”？因为经济实质没有变

回答人：chenyiwei
是的。

提问人：kathleen156 时间：2018-09-17 14:52:20
@chenyiwei 陈老师，母公司为投资公司，子公司融资租赁公司委托贷款的利息收入属于非经常性损益还是经常性损益？现流对于融资租赁公司是不是应该归类为经营活动？

回答人：chenyiwei
1 、如果委托贷款是该子公司的经常性业务，则不属于非经常性损益。 2 、经营活动。

提问人：zico9999 时间：2019-01-18 11:29:43
陈版：新金融准则下，委托贷款应当在“债权投资”科目核算，作为"其他流动资产“、”“债权投资”、“一年内到期的非流动资产“进行列报？利息收入是否必须在财务费用—利息收入中核算？

回答人：chenyiwei
资产负债表中可以这样理解。利润表中，还是倾向于作为其他业务收入——利息收入。

提问人：xdinah 时间：2019-03-14 12:25:04
陈老师， 1 、请问根据财会[2018]15号文的解读，对于不执行新收入及新金融工具准则的企业，是否需要将委托贷款利息收入计入“财务费用-利息收入”？ 2 、此外对于已经执行新金融工具准则的企业，委托贷款将其计入债权投资，按照准则相关利息不是应该计入投资收益吗？为什么还是要在其他业务收入核算呢？

回答人：chenyiwei
1 、是； 2 、新准则下建议列入其他业务收入——利息收入。